臺灣高等法院刑事裁定
109年度侵聲再更二字第3號
再審被告
即受判決人  甲○○


上列再審被告即受判決人因妨害性自主等案件，對於本院100年
度上訴字第406號，中華民國100年6月28日第二審確定判決（臺
灣基隆地方法院99年度訴字第361號，起訴案號：臺灣基隆地方
檢察署99年度偵字第1103號），聲請再審，本院裁定後，由最高
法院部分撤銷發回，本院裁定如下：
    主  文
再審之聲請駁回。 
    理  由
一、本件再審被告即受判決人甲○○（下稱被告）家暴妨害性自主
    案件，經本院100年度上訴字第406號判決（下稱原確定判決
    ）予以論罪科刑，被告提起第三審上訴，由最高法院以100
    年度台上字第5549號判決以違背法律上程式而駁回上訴確定
    ，有卷附最高法院判決影本在卷可稽（本院卷第82至90頁）
    。被告對於本院原確定判決提出再審聲請，前經本院109年
    度侵聲再字第7號裁定駁回其再審聲請，被告抗告由最高法
    院以109年度台抗字第902號裁定撤銷發回，本院復以109年
    度侵聲再更一字第2號裁定駁回其再審聲請後，被告抗告由
    最高法院以109年度台抗字第1632號裁定，就本院前審裁定
    中有關聲請意旨㈠、㈡、、、、部分予以撤銷發回，就聲
    請意旨㈢至、至、至部分，則駁回其抗告確定。是本院
    僅就上開發回更審部分予以審究，先此敘明。
二、聲請意旨略以：被告因妨害性自主等案件，經本院100年度
    上訴字第406號判決判處罪刑確定。惟本案具有下列新事實
    新證據，爰依刑事訴訟法第496條第1項第6款之規定聲請再
    審：
  ㈠自殘身體照片（即聲請意旨㈠）：
　　被告拘禁Ａ女、Ｂ女時，因受精神疾病復發所擾，以致持刀自
    殘身體，共有100多條傷口，傷口遍佈全身，皮肉開翻，刀
    割傷口縱橫交錯，全身上下血肉模糊，發炎紅腫，在此情狀
    下，被告疼痛難耐，不可能與Ａ女發生肌膚之親的性行為，
    但原確定判決竟未調查，可為再審之新事由。　　
  ㈡原確定判決未囑託醫療院所鑑定被告行為時之精神狀況(即聲
    請意旨㈡)：
    被告身上留有100多條傷口疤痕，沒有人會無緣無故在自己
    身體上割100多條傷口，可認被告當時精神狀態絕非正常，
    且Ａ女於警詢中證述被告身體特徵有割100多條傷口，足證被
    告當時精神狀態異常，原確定判決並未加以調查，亦未說明
    被告是否具刑法第19條規定之事由。　　
　㈢扣案之「斯斯感冒膠囊15顆、膠囊空殼4個、白色藥袋1個、
    白色藥袋內含有藍色三角形藥錠2顆」等藥品之來源、在何
    種情形下購買、如何取得，未經調查(即聲請意旨)：
　　證人陳素蘭已證述被告曾帶Ａ女去西藥房拿藥，可見被告並
    非於98年11月26日就拘禁Ａ女；原確定判決未調查扣案之藍
    色三角形藥錠成分、屬於何種特殊病症藥物，此攸關Ａ女所
    指於98年11月26日一到該廟就遭拘禁、是否遭3次性侵害等
    情是否屬實，應予調查。 
　㈣被告開車載Ｂ女從基隆經萬瑞快速公路62線至○○○○廟，所需距
    離及時間究竟多久(即聲請意旨)：
　　依照Ｂ女之供述及原確定判決之認定，被告於下午5時許接到
    Ｂ女後，到晚上10點多到達○○○○廟，中間相隔5小時，然該段
    路程需要開車近5小時？此為原確定判決所未調查之事項。
　㈤調閱被告使用門號0000000000號行動電話通聯資料（即聲請
    意旨）：
　　本案是因Ａ女住處當時遭法院查封拍賣，Ａ女擔心隨時要搬家
    ，遂於98年11月23日與被告電話聯繫討論，決定帶Ｂ女搬到○
    ○○○廟與被告同住，被告因此於98年11月23日當天先駕車到Ａ
    女住處載一些衣物及生活物品，並於當日下午接Ｂ女上車。
    原確定判決並未調查被告使用之上開行動電話雙向通聯記錄
    、基地台位置、移動情形等，逐一比對通聯情形，亦未調查
    Ａ女基隆住處是否遭法院查封拍賣，均為再審之新事證。
　㈥調查被告測謊過程之影片（即聲請意旨）：
　  被告進行測謊鑑定時，係戴著鐵鍊腳鐐，違背正當程序，應
    排除該證據能力。被告在測謊過程中，遭受不當外力拘束，
    而受嚴重干擾，身心受到壓抑受迫，乃處在受迫拘束的環境
    狀況下進行測謊鑑定，原確定判決並未審酌，屬新事證。
　㈦被告於本院提出之書狀（本院卷第26頁以下）稱：原確定判
    決未調查98年11月23日當日辦公室之物品擺設狀況，逕以99
    年2月5日以後之辦公室照片，認Ｂ女指述為可採，有違論理
    法則，可據為再審之新事實；又原確定判決未調查Ｂ女失蹤
    如何通報、如何得知Ｂ女特徵，Ｂ女於98年11月23日放學時之
    實際穿著與其所述不同，此亦為再審之新事證。
三、按修正後刑事訴訟法第420條第1項第6款規定，有罪判決確
    定後，因發現新事實或新證據，單獨或與先前之證據綜合判
    斷，足認受有罪判決之人應受無罪、免訴、免刑或輕於原判
    決所認罪名之判決者，為受判決人之利益，得聲請再審。同
    條第3項並規定，第1項第6款之新事實或新證據，指判決確
    定前已存在或成立而未及調查斟酌，及判決確定後始存在或
    成立之事實、證據。準此，依此原因聲請再審者，應提出具
    體之新事實或新證據，由法院單獨或綜合案內其他有利與不
    利之全部卷證，予以觀察、判斷，客觀上能否令人形成得合
    理相信足以推翻原確定判決所確認之事實，或鬆動其事實認
    定之重要基礎，而影響於判決之結果者，始足該當；倘僅就
    卷內業已存在之證據資料，對於法院取捨證據之職權行使，
    徒憑己意為指摘，或對證據之證明力持相異之評價，即與上
    開要件不合，自不能遽行開啟再審，而破壞判決之安定性（
    最高法院109年度台抗字第1217號判決意旨參照）。
四、經查：
　㈠原確定判決認定被告就Ｂ女部分（即事實二），以一行為觸犯
    成年人故意對兒童犯違反保護令罪、私行拘禁罪，及對未滿
    十四歲女子為強制猥褻罪，依想像競合犯之規定，從一重論
    以被告犯對於未滿十四歲女子犯強制猥褻罪，處有期徒刑5
    年；就Ａ女部分（即事實三），以一行為觸犯違反保護令罪
    及私行拘禁罪，依想像競合犯之規定，從一重論以被告犯私
    行拘禁罪，處有期徒刑3年；又以一行為犯違反保護令罪及
    強制性交（3罪），各依想像競合犯之規定，從一重論以被
    告犯強制性交罪（3罪），各處有期徒刑3年6月。上開各罪
    之宣告刑，應執行有期徒刑14年6月。上開犯罪事實，經一
    、二審法院審理及調查相關證據資料後，由本院原確定判決
    詳載判斷所得心證之依據，而對被告予以論罪科刑，被告上
    訴後由最高法院以100年度台上字第5549號判決駁回上訴確
    定在案，經本院依職權調取歷審電子卷證核閱無訛。經核原
    確定判決已詳述認定犯罪事實之依據及憑以認定之理由，並
    就被告否認犯罪之辯詞何以不可採之理由，依據卷內資料予
    以指駁與說明，從形式上觀察，並無違反經驗或論理法則，
    以及證據漏未調查審酌之情形，其認事用法妥適，亦無判決
    理由欠備之違法情形。
　㈡被告固主張具前開未經審酌之新事實、新證據，而足以動搖
    原確定判決之認定。然：
　⒈聲請意旨稱依原確定判決卷內被告自殘身體之照片，可認被
    告無從對Ａ女為性交行為云云。惟Ａ女於警詢時就被告身體之
    特徵係指稱：臉上有很多痣、身上佈滿「刀傷」留下的「疤
    痕」等語（偵查卷第22頁），並未指被告係自殘，或受有多
    處尚未癒合之刀傷；且被告於警詢時亦供承：98年11月24日
    晚上有留宿在Ａ女住處，有與Ａ女發生性行為；Ａ女、Ｂ女囚禁
    在木箱期間，每一天都有放出來，有時是晚上、有時是白天
    ，Ａ女睡在辦公室時，伊有與Ａ女發生2次性行為，後來被伊
    囚禁在木箱後就沒有了等語（偵查卷第7頁背面、10頁），
    可見被告身體之疤痕，並不影響其與Ａ女為性交行為甚明。
    足認被告所稱卷內之身體疤痕照片，無足動搖原確定判決之
    認定。
　⒉被告復稱伊於本案發生時有自殘傾向、精神狀況異常云云，
    然由被告於警詢時之問答狀況，對於本案過程，包括：伊製
    作木箱是因為白天要做生意，讓Ａ女、Ｂ女進去木箱睡覺晚上
    再出來；將Ａ女、Ｂ女關進木箱時她們沒有反抗但很不願意；
    將木箱釘滿釘子是因為Ａ女會敲打木箱；木箱內有裝監視器
    方面看Ａ女、Ｂ女在裡面的狀況等（偵查卷第6頁背面至7頁）
    ，均能清楚描述，且就警方問及「你囚禁Ａ女、Ｂ女2人時精
    神狀況如何」時，亦能答稱：「心情起伏很大、很煩，心中
    都有恐懼，加上白天晚上都無法正常睡眠，精神恍惚，擔心
    事情曝光、心裡害怕」等語（偵查卷第12頁背面），顯無意
    識不清或知覺混亂之狀況，復能充分意識到其行為之不法。
    況被告於警詢時稱願意承認妨害自由犯行，傷害、恐嚇、妨
    害性自主等部分都沒有做，是因為受不了Ａ女恐嚇要錢及威
    脅告伊，令伊無從選擇犯下本案罪刑等語（偵查卷第13頁）
    ，益見被告於行為時並無刑法第19條所定欠缺意識能力或控
    制能力之情形。是被告聲請鑑定其行為時之精神狀況，並不
    足以影響原確定判決就被告犯行所為之論罪科刑。　　
　⒊被告聲請鑑定扣案之藥物成分及適應症等事項部分，然證人Ａ
    女於第一審審理時已證稱：伊因Ｂ女失蹤，已經連續３天不喝
    不睡，被告後來拿了5顆小藥丸給伊，稱吃了以後心情變好
    ，就讓伊看女兒，因為伊一直想看女兒，所以就吃了，不到
    5分鐘就睡著了，不知道到何時才醒來，發現自己手腳被綑
    綁，身上只有穿著衛生衣，沒有穿褲子等語（第一審卷二第
    71至72頁），已可見被告確有拿藥物給Ａ女服用之舉。雖證
    人陳素蘭於第一審審理時曾證稱：伊在分駐所看到Ａ女時，Ａ
    女有攜帶藥物，是放在塑膠袋內，Ａ女說因為下體發炎，那
    個男的（按指被告）有帶她去西藥房拿藥等語（第一審卷五
    第61頁），然Ａ女已當庭表示，伊並未離開過廟門一步，頭
    痛藥是被告拿給伊服用的（第一審卷五第63頁），足見證人
    陳素蘭之證言，並不足為被告有利之認定。況本案僅有藥物
    扣案，並無相關處方箋或領藥之醫療院所資料，僅以該藥物
    之成分或適應症，亦無從確定實際用藥之對象與目的，更無
    從據此推論該藥物即是被告帶Ａ女前往西藥房購買所得，是
    被告此節聲請，不足以動搖原確定判決有關被告對Ａ女所為
    私行拘禁之認定。　　
　⒋聲請意旨所稱聲請調查從基隆經萬瑞快速公路62線至○○○○廟
    所需之時間部分，無非係執此主張Ｂ女所指下午4點多放學後
    ，在學校附近由被告駕車搭載，到晚上10點多始到達○○○○廟
    之說法不合理云云，然Ｂ女於第一審審理時係證稱，被告對
    伊表示要載伊到修電腦的地方，伊不知道在哪裡，中途伊睡
    著了，到晚上10點多的時候到達廟那邊等語（第一審卷二第
    55、59頁），並未指稱被告係由其學校附近直接開車前往○○
    ○○廟，且被告於警詢時供承：帶Ｂ女到○○○○廟途中，Ｂ女都在
    睡覺（偵查卷第5頁背面）。況原確定判決係佐以Ｂ女之母Ａ
    女之證言、Ａ女之子Ｃ男之證言、證人即Ｂ女導師方乃中、證
    人即Ｂ女學校輔導主任黃毓杏等人之證言，及卷附被告00000
    00000號行動電話雙向通聯紀錄顯示，被告於98年11月23日1
    6時51分19秒至17時27分25秒止之基地台位置在基隆市○○區○
    ○區000巷○○○00○00○00○○○○○○○地○位○○○○市○○區○○號3號等處
    ，足見被告駕車接走被害人Ｂ女駛往新北市○○區一帶（見原
    確定判決理由貳、四、(二)、（三））。可見聲請意旨聲請
    調查上開路段之距離及行車時間，並不足以動搖原確定判決
    有關被告對Ｂ女犯行之認定。　　
　⒌被告又聲請調閱其使用之0000000000號行動電話通聯、基地
    台等資料云云，然此部分業據原確定判決第一審審理時調閱
    在卷（第一審卷一第106至141、143至169頁，第一審卷四第
    154-1至154-2頁），被告所稱未經調查云云，已與卷內資料
    不符。況就被告所辯Ａ女同意伊帶Ｂ女同住在○○○○廟部分，亦
    據Ａ女於原確定判決審理時證稱：伊規定Ｂ女5點要回家，等
    到晚上9點，伊覺得不對勁，在家等到凌晨（原確定判決卷
    第363頁）；且證人即Ａ女之子Ｃ男於原確定判決審理時證稱
    ：伊晚上回到家，媽媽（按指Ａ女）說妹妹（按指Ｂ女）失蹤
    了等語（原確定判決卷第362頁背面），均可見Ａ女並無同意
    被告帶走Ｂ女之情；況原確定判決審酌上開通聯紀錄中，被
    告於98年11月24日13時28分許離開新北市○○區○○○○廟前往基
    隆市區，至同年11月25日11時許始返回○○○○廟，離開○○○○廟
    時間將近22小時，於該期間僅有Ｂ女單獨留在○○○○廟內，且
    當時Ｂ女年僅11歲，如非被迫受拘禁於該處，殊難想像Ｂ女在
    無任何人陪伴情況下單獨留在該○○○○廟內過夜，且時間長達
    22小時等語（見原確定判決理由貳、四、（三）），是由卷
    附雙向通聯紀錄、基地台位置等資料，業經原確定判決取捨
    ，據為不利於被告之認定，該等證據與其他證據相結合，實
    不足以動搖原確定判決之認定甚明。　　
　⒍至被告稱其測謊時身心狀況受到壓制，聲請調閱測謊過程之
    錄影云云，惟依卷內筆錄所載，本案係由辯護人聲請對被告
    測謊（原確定判決卷第148、209頁），加以卷附測謊同意書
    所載（原確定判決卷第328頁），被告係自願接受測謊，而
    接受測謊鑑定時，亦有填寫測謊對象身心狀況調查表，足認
    被告當時意識清楚、身心狀態並無異常情形（原確定判決卷
    第329頁）。況被告於原確定判決審理時，雖曾質疑測謊鑑
    定之程序，然從未稱於施測過程有身心狀況受壓制之情（原
    確定判決卷第341至351、428至452頁）；且被告於熟悉測試
    法中，可取得有效生理圖譜（原確定判決卷第329至331頁）
    ，益徵被告身心狀況並未受到內、外在因素之干擾。原確定
    判決已就被告所辯鑑定人員於測謊前對詢問與案情無關之問
    題、將此等無關問題作為測謊問卷題組，指摘測謊過程有嚴
    重瑕疵云云，說明該等與本案無關之問題是用以測試、比對
    被告受測時之身心狀況、情緒起伏是否正常，以判斷測謊鑑
    定結果是否可採，被告於鑑定人問及與本案無關之問題時，
    均無呈現情緒波動反應，對於與本案相關之三項問題，則呈
    現明顯情緒波動之現象等（原確定判決卷第332、333頁，見
    原確定判決理由貳、六、（五）），復參酌Ａ女、Ｂ女之指述
    ，及卷附其他證據與該測謊鑑定結果，說明被告之辯解何以
    不足採信（見原確定判決理由貳、六、（五）），則被告事
    後改以前詞置辯，顯與原確定判決卷內證據不符，無非徒憑
    己意指有新事實、新證據存在，與刑事訴訟法第420條第1項
    第6款所定要件不符，要難遽認合於聲請再審之法定事由。
    　
  ⒎至被告於本院訊問時又稱：原確定判決未調查Ｂ女失蹤如何通
    報、如何得悉Ｂ女穿著，亦未調查98年11月23日當日辦公室
    之物品擺設狀況云云。然依卷内失蹤人口系統資料通報表所
    載，Ｂ女失蹤係由Ａ女於98年11月25日前往警局報案（偵查卷
    第190頁），Ａ女報案時復已向警方描述Ｂ女失蹤當天之穿著
    （偵查卷第193頁），並無被告所指未經調查之情。況Ｂ女於
    98年11月23日之實際穿著，並不影響Ｂ女指陳遭被告帶往○○○
    ○廟、及被告自承於Ｂ女放學後帶走Ｂ女等事實認定，被告此
    節所指，並不足以動搖原確定判決之認定。又Ｂ女係於98年1
    1月23日即遭被告帶往○○○○廟，直至99年2月5日始向路人呼
    救報警獲救，期間復遭被告囚禁在木箱內，以Ｂ女當時僅就
    讀國小五年級之年齡，無法就98年11月23日當日被告辦公室
    之物品擺設狀況予以詳細描述，實無何悖於常情之可言，更
    不足以憑此即認Ｂ女之指述有何瑕疵。是被告所稱上開事項
    ，亦不影響原確定判決之認定結果。
五、綜上，本件再審聲請，無非執陳詞，對於原確定判決卷內業
    已存在且經審酌取捨之證據為相異評價，並就原確定判決已
    明白論斷審酌之事項，再為爭執，依照前開說明，核與刑事
    訴訟法第420條第1項第6款所謂「新證據」或「新事實」之
    要件不符。從而，本件再審之聲請，為無理由，應予駁回。
據上論斷，應依刑事訴訟法第434條第1項，裁定如主文。
中　　華　　民　　國　　110 　年　　4 　　月　　20　　日
                  刑事第二十二庭審判長法　官  洪于智
                                      法　官  陳銘壎
                                      法　官  汪怡君
以上正本證明與原本無異。
如不服本裁定，應於收受送達後五日內向本院提出抗告狀。
                                      書記官  賴怡孜
中　　華　　民　　國　　110 　年　　4 　　月　　20　　日